臺灣高雄地方法院刑事判決　　　　　　99年度審訴字第4276號
公　訴　人　臺灣高雄地方法院檢察署檢察官
被　　　告　余宗欣
上列被告因毒品危害防制條例案件，經檢察官提起公訴（99年度
偵字第26244號），嗣本院訊問被告後，因被告就其被訴事實為
有罪之陳述，經詢問被告及檢察官之意見後，合議庭裁定由受命
法官依簡式審判程序獨任審理，並判決如下：
    主  文
余宗欣施用第一級毒品，處有期徒刑拾壹月。扣案之注射針頭壹
支、食鹽水壹瓶、塑膠吸管壹支，均沒收。又持有第一級毒品，
處有期徒刑肆月。扣案之第一級毒品海洛因壹包（檢驗前淨重零
點零伍玖公克，檢驗後淨重零點零伍公克，含包裝袋壹只），沒
收銷燬。應執行有期徒刑壹年貳月。扣案之第一級毒品海洛因壹
包（檢驗前淨重零點零伍玖公克，檢驗後淨重零點零伍公克，含
包裝袋壹只），沒收銷燬。扣案之注射針頭壹支、食鹽水壹瓶、
塑膠吸管壹支，均沒收。
    事  實
一、余宗欣前於民國88年間因施用毒品案件，經本院以裁定送觀
    察勒戒、強制戒治，期間經停止戒治並交付保護管束，於89
    年11月18日保護管束期滿視為執行完畢，並經臺灣高雄地方
    法院檢察署檢察官以89年度戒毒偵字第1289號為不起訴處分
    確定。復於上開強制戒治執行完畢釋放後5年內，於90年間
    再因施用毒品案件，經本院裁定令入戒治處所施以強制戒治
    ，並以90年度訴字第1766號判處有期徒刑10月、4月，應執
    行有期徒刑1年1月確定。又因違反麻醉藥品管理條例、施用
    毒品等案件，分別經臺灣高等法院高雄分院90年度重上更(三)
    字第96號判處5年2月、本院94年度訴字第38號判處有期徒刑
    1年、本院94年度訴緝字第84號判處有期徒刑8月確定，上開
    各罪經96年減刑條例減刑後合併定應執行刑各為有期徒刑5
    年7月、9月確定，並接續執行，於98年12月9日因縮短刑期
    假釋出監，並交付保護管束，至99年10月9日期滿未經撤銷
    假釋，視為徒刑執行完畢（本件不構成累犯）。詎其不知悔
    改，明知海洛因業經毒品危害防制條例第2條第2項第1款明
    定為第一級毒品，不得非法施用、持有，仍基於施用第一級
    毒品海洛因之犯意，於99年8月3日19時30分許，於其位在高
    雄市鳳山區○○○路76巷36號住處，以海洛因摻水置於針筒
    內注射之方式，施用第一級毒品海洛因1次；另基於持有第
    一級毒品海洛因之犯意，於99年8月4日19時許，在高雄市鳳
    山區埤頂，以新台幣500元代價向黃世賢購入第一級毒品海
    洛因1小包（檢驗前淨重0.059公克，檢驗後淨重0.05公克）
    後置於機車腳踏板。嗣於同日19時10分許，在上址住處前為
    警盤查，並當場扣得其所有上開第一級毒品海洛因1包、注
    射針頭1支、食鹽水1瓶、塑膠吸管1支、行動電話（含SIM
    卡）1支。經余宗欣同意採集尿液送驗，檢驗結果呈嗎啡陽
    性反應，始悉上情。
二、案經高雄市政府警察局刑警大隊移送臺灣高雄地方法院檢察
    署檢察官偵查起訴。
    理  由
一、本件被告余宗欣所犯均為死刑、無期徒刑、最輕本刑為3年
    以上有期徒刑以外之罪，其於審判程序中就被訴事實為有罪
    之陳述，經本院告知簡式審判程序之旨，並聽取當事人意見
    後，認宜進行簡式審判程序，爰依刑事訴訟法第273條之1第
    1項規定，裁定進行簡式審判程序，合先敘明。又簡式審判
    程序之證據調查，依刑事訴訟法第273條之2規定，不受同法
    第159條第1項審判外陳述排除之限制，再被告對於卷內之各
    項證據亦不爭執證據能力（本院卷第44頁背面、第45頁），
    故卷內所列之各項證據，自得作為證據，先予敘明。
二、前揭事實，業據被告余宗欣於警偵訊及本院審理中坦承不諱
    ；其為警查獲時所採尿液經送檢驗結果（檢體編號：L16-10
    1），確呈嗎啡之陽性反應，此有高雄市政府警察局刑警大
    隊偵六隊偵辦毒品案尿液採證代碼對照表、高雄市立凱旋醫
    院濫用藥物尿液檢驗報告各1份（參偵卷第34、35頁）在卷
    可稽。另扣案之第一級毒品海洛因1包，經送鑑驗結果，確
    含海洛因成分，此有高雄市立凱旋醫院濫用藥物成品檢驗鑑
    定書1紙（參偵卷第42頁）附卷可稽。此外，復有扣案之注
    射針頭1支、食鹽水1瓶、塑膠吸管1支、行動電話1支等物可
    資佐憑。綜上所述，被告上開任意性之自白既有前揭證據可
    佐，核與事實相符，自得採為論罪科刑之依據。又被告有犯
    罪事實欄所載之犯罪前科及執行情形，有臺灣高等法院被告
    前案紀錄表1份在卷可稽，是本案事證已臻明確，被告犯行
    洵堪認定。
三、按毒品危害防制條例於92年7月9日修正公布，自93年1月9日
    施行，其中第20條、第23條將施用毒品之刑事處遇程序程序
    ，區分為「初犯」及「5年內再犯」、「5年後再犯」。依其
    立法理由之說明：「初犯」，經觀察、勒戒或強制戒治後，
    應為不起訴處分或不付審理之裁定；經觀察、勒戒或強制戒
    治執行完畢釋放後，「5年內再犯」者，因其再犯率甚高，
    原實施之觀察、勒戒及強制戒治既已無法收其實效，爰依法
    追訴或裁定交付審理。至於經觀察、勒戒或強制戒治執行完
    畢釋放後，「5年後再犯」者，前所實施之觀察、勒戒或強
    制戒治已足以遮斷其施用毒品之毒癮，為期自新及協助其斷
    除毒癮，仍適用「初犯」規定，先經觀察、勒戒或強制戒治
    之程序。從而依修正後之規定，僅限於「初犯」及「5年後
    再犯」2種情形，始應先經觀察、勒戒或強制戒治程序。倘
    被告於5年內已再犯，經依法追訴處罰，縱其第3次（或第3
    次以上）再度施用毒品之時間，在初犯經觀察、勒戒或強制
    戒治執行完畢釋放5年以後，已不合於「5年後再犯」之規定
    ，且因已於「5年內再犯」，顯見其再犯率甚高，原實施觀
    察、勒戒或強制戒治，已無法收其實效，即應依該條例第10
    條處罰（最高法院95年5月9日第7次刑事庭會議決議參照）
    。本件被告前因施用毒品案件，經送觀察勒戒、強制戒治，
    於89年11月18日執行完畢，嗣因施用毒品案件，經本院裁定
    強制戒治，並以90年度訴字第1766號判處有期徒刑10月、4
    月，應執行有期徒刑1年1月確定，經減刑並與他案合併定應
    執行刑，於98年12月9日因縮短刑期假釋出監，並交付保護
    管束，至99年10月9日期滿未經撤銷假釋，視為徒刑執行完
    畢，有臺灣高等法院被告前案紀錄表1份在卷可按，故被告
    於前述強制戒治執行完畢釋放後，5年內再犯上開施用毒品
    罪，並經判決確定，則其再度犯本件施用毒品犯行，雖距前
    述強制戒治執行完畢釋放後已逾5年，揆諸前開說明，仍應
    依法論科。
四、核被告余宗欣所為2次犯行，係分別犯毒品危害防制條例第
    10條第1項之施用第一級毒品罪及同條例第11條第1項之持有
    第一級毒品罪。被告因施用而持有海洛因之低度行為，應為
    施用之高度行為所吸收，不另論罪。又被告所犯上開2罪，
    犯意各別，罪質各異，行為互殊，應予分論併罰。審酌被告
    歷經觀察勒戒、強制戒治執行完畢，然仍未戒除毒癮，且有
    多次施用毒品前科，經科刑服刑之後，又再犯本件，顯見其
    對毒品依賴甚深，且其意志不堅，復未能因此心生警惕，故
    量刑不宜過低，惟念其施用、持有毒品之行為，究屬戕害自
    己身心，尚未危害他人，且於本院審理中已坦承犯行，犯罪
    後態度良好等一切情狀，認檢察官就施用第一級毒品部分求
    處有期徒刑11月，持有第一級毒品部分求處有期徒刑4月，
    並定應執行有期徒刑1年2月等語，尚屬適當，爰分別量處如
    主文所示之刑，並定其應執行之刑，以示懲儆。
五、扣案之海洛因1包（檢驗前淨重零點零伍玖公克，檢驗後淨
    重零點零伍公克），經鑑驗後含第一級毒品海洛因成分無訛
    ，業如前述，應依毒品危害防制條例第18條第1項前段之規
    定，不問屬於被告與否，沒收銷燬之，其包裝袋因殘留微量
    海洛因毒品而難以析離，爰視同毒品整體，併依前開規定沒
    收銷燬之。至鑑驗耗用之海洛因既已滅失，自無庸再予宣告
    沒收銷燬。另扣案之注射針頭1支、食鹽水1瓶、塑膠吸管1
    支，均為被告所有並供被告施用毒品或預備施用毒品之用，
    此業據被告供陳在卷，爰均依刑法第38條第1項第2款之規定
    宣告沒收。至扣案之行動電話1支（含SIM卡），並非被告所
    有，業據被告於偵訊中供述在卷，爰不予宣告沒收，附此敘
    明。
據上論斷，應依刑事訴訟法第273條之1第1項、第299條第1項前
段，毒品危害防制條例第10條第1項，第11條第1項、第18條第1
項前段，刑法第11條、第51條第5款、第9款、第38條第1項第2款
，判決如主文。
本案經檢察官王清海到庭執行職務。
中    華    民    國    100    年    3    月    14    日
                  刑事第十庭   法  官  張  震
以上正本證明與原本無異。
如不服本判決應於收受判決後10日內向本院提出上訴書狀，並應
敘述具體理由。其未敘述上訴理由者，應於上訴期間屆滿後20日
內向本院補提理由書(均須按他造當事人之人數附繕本)「切勿逕
送上級法院」。
中    華    民    國    100    年    3    月    14    日
                               書記官  邱家銘
附錄本判決論罪科刑之法條：
毒品危害防制條例第10條
施用第一級毒品者，處6月以上5年以下有期徒刑。
施用第二級毒品者，處3年以下有期徒刑。
毒品危害防制條例第11條
持有第一級毒品者，處3年以下有期徒刑、拘役或新臺幣5萬元以
下罰金。
持有第二級毒品者，處2年以下有期徒刑、拘役或新臺幣3萬元以
下罰金。
持有第一級毒品純質淨重10公克以上者，處1年以上7年以下有期
徒刑，得併科新臺幣1百萬元以下罰金。
持有第二級毒品純質淨重20公克以上者，處6月以上5年以下有期
徒刑，得併科新臺幣70萬元以下罰金。
持有第三級毒品純質淨重20公克以上者，處3年以下有期徒刑，
得併科新臺幣30萬元以下罰金。
持有第四級毒品純質淨重20公克以上者，處1年以下有期徒刑，
得併科新臺幣10萬元以下罰金。
持有專供製造或施用第一級、第二級毒品之器具者，處1年以下
有期徒刑、拘役或新臺幣1萬元以下罰金。